臺灣士林地方法院民事裁定
111年度抗字第11號
抗  告  人  莊聿鳳即莊麗鳳
相  對  人  張元維  
上列當事人因間本票裁定事件，抗告人對於中華民國110年10月2
6日本院司法事務官所為110年度司票字第9923號裁定提起抗告，
本院裁定如下：
    主  文
抗告駁回。
抗告程序費用新臺幣壹仟元由抗告人負擔。
    理  由
一、按執票人向本票發票人行使追索權時，得聲請法院裁定後強
    制執行。在票據上簽名者，依票上所載文義負責。票據法第
    123條、第5條第1項分別定有明文。又本票執票人依上開法
    條之規定，聲請法院裁定許可對發票人強制執行，係屬非訟
    事件程序，法院僅就形式上審查得否准許強制執行，此項裁
    定並無確定實體上法律關係存否之效力，如發票人就票據債
    務之存否有爭執時，應由發票人提起確認之訴，以資解決（
    最高法院56年台抗字第714號、57年台抗字第76號裁判意旨
    參照）。次按抗告，除本編別有規定外，準用第三編第一章
    之規定，又第二審法院認為上訴為無理由者，應為駁回之判
    決，民事訴訟法第495條之1第1項、第449條第1項分別定有
    明文；該等規定，依非訟事件法第46條規定，於非訟事件之
    抗告準用之。
二、本件相對人於原審主張：伊執有相對人簽發如附表所示免除
    作成拒絕證書之本票2紙(下稱系爭本票)，詎於屆期提示後
    ，尚有如附表所示金額未獲清償，爰依票據法第123條規定
    ，聲請裁定許可就系爭本票為強制執行等語，經本院司法事
    務官以110年度司票字第9923號裁定(下稱原裁定)准許系爭
    本票得為強制執行。
三、抗告意旨略以：相對人係錢莊放款票貼的人，伊於民國108
    年間借款新臺幣(下同)100萬元開始迄今已支付利息款合計6
    32萬5,000元，系爭本票為相對人於伊本金已還清後還要收
    取利息，因伊沒能力支付，相對人逼伊簽發的，為此請求廢
    棄原裁定云云。　
四、經查，相對人於原審提出之系爭本票，核已具備本票之形式
    要件，其上並載明有免除作成拒絕證書之旨，且經相對人陳
    明業經提示付款，是相對人執系爭本票向發票人即抗告人行
    使追索權，而向本院聲請裁定准許強制執行，合於票據法第
    123條規定，自應准許。抗告意旨雖指摘系爭本票為抗告人
    受脅迫所簽發，惟此核屬實體法律關係之主張，揆之首揭規
    定與裁判意旨，尚非本件非訟事件程序所應審究。從而，抗
    告人提起本件抗告，為無理由，應予駁回。　　
五、爰裁定如主文。　　　　
中　　華　　民　　國　　111 　年　　1 　　月　　13　　日
                          民事第二庭  
　　　　　　　　　　　　　　　法  官  辜  漢  忠  
以上正本係照原本作成。
本件裁定不得再抗告。　　　
中　　華　　民　　國　　111 　年　　1 　　月　　13　　日
                              書記官  潘  盈  筠
附表：至清償日止利息按週年利率百分之6計算      編 發票日 票面金額 到期日 利息起算日 票據號碼 號  （新臺幣）    1 109年6月15日 500,000元 109年7月15日 109年7月15日 CH0000000 2 109年3月18日 420,000元 109年3月31日 109年3月31日 CH0000000